【裁判字號】    97,交簡上,22
【裁判日期】    971231
【裁判案由】    過失傷害
【裁判全文】
臺灣基隆地方法院刑事判決            97年度交簡上字第22號
公  訴  人  臺灣基隆地方法院檢察署檢察官
上  訴  人
即  被  告  丙○○
上列被告因過失傷害案件，不服本院基隆簡易庭中華民國97年8
月28日97年度基交簡字第267號第一審簡易判決（原聲請簡易判
決處刑案號：97年度調偵字第65號）提起上訴，本院管轄之第二
審合議庭判決如下︰
    主  文
上訴駁回。
    事  實
一、丙○○於民國96年9月2日上午10時49分許，駕駛車號為T3-1
    639自小客車，沿臺北縣貢寮鄉台2丙線由福隆往貢寮方向行
    駛，行經台2丙線28.3公里處之路口（下稱：系爭肇事路口
    ）欲左轉往草嶺古道時，原應注意汽車行駛至交岔路口，轉
    彎車應讓直行先行，而依當時情形，視距良好，路面乾燥，
    並無缺陷或障礙物，亦無不能注意之情事，竟疏未注意上情
    ，行至上述無號誌之交岔路口即搶先左轉，適對向車道有乙○○騎乘車號170-FAF 重型機車，亦疏未注意行經無號誌岔
    路口應減速慢行，竟未減速反超速行駛而來，因而閃避不及
    緊急煞車而失控滑倒，乙○○撞擊丙○○所駕自用小客車車
    頭下方，乙○○因而受有頭部外傷合併前額血腫及上唇撕裂
    傷、雙肩擦傷、左股骨頭骨折及移為、左側脛骨、腓股骨折
    等傷害。
二、案經告訴人乙○○訴由臺北縣政府警察局瑞芳分局報告臺灣
    基隆地方法院檢察署檢察官偵查起訴。
    理  由
壹、程序事項
一、按被告以外之人於審判外之言詞或書面陳述，除法律有規定
    者外，不得作為證據；又被告以外之人於偵查中向檢察官所
    為之陳述，除顯有不可信之情況者外，得為證據；再被告以
    外之人於審判外之陳述，雖不符合刑事訴訟法第159 條之1
    至第159條之4之規定，而經當事人於審判程序同意作為證據
    ，法院審酌該言詞陳述或書面陳述作成時之情況，認為適當
    者，亦得為證據，而當事人、代理人或辯護人於法院調查證
    據時，知有上開不得為證據之情形，而未於言詞辯論終結前
    聲明異議者，視有前項之同意，刑事訴訟法第159條第1項、
    第159條之1第2項及第159條之5分別定有明文。經查：
 (一) 證人乙○○於警詢中所為之陳述，為被告丙○○以外之人於
    審判外之言詞陳述，然經本院於準備程序及審理中提示並告
    以要旨，被告就證據能力部分均表示無意見，且未聲明異議
    ，又本院審酌證人乙○○警詢筆錄之記載，並無不正取供之
    情事，且證人於警詢時並無具結之可能，是就該審判外言詞
    陳述作成時之情況，應認為適當，依刑事訴訟法第159條之5
    規定意旨，具有證據能力。
 (二) 證人乙○○、甲○○、劉子萍、劉柯鈺於偵查中向檢察官所
    為之陳述，固屬被告丙○○以外之人於審判外之言詞陳述，
    惟檢察官係國家公務員，代表國家偵查犯罪，實行公訴，而
    實務運作時，檢察官向被告以外之人所取得之陳述，原則上
    均能遵守法律規定，不致違法取供，其可信度極高，此外，
    復無其他顯不可信情況，而證人乙○○、甲○○、劉子萍、
    劉柯鈺亦經依法具結在案，是就該審判外之言詞陳述應認依
    刑事訴訟法第159條之1第2項具有證據能力。
二、次按除顯有不可信之情況外，公務員職務上製作之紀錄文書
    、證明文書，得為證據，刑事訴訟法第159條之4第1 款定有
    明文。本件道路交通事故現場圖、道路交通事故調查報告表
    (一)、(二)、台北縣政府警察局瑞芳分局道路交通事故肇事人自
    首情形紀錄表等文書，均為到場處理之員警依現場狀況製作
    之紀錄文書，均為描述性記載，而無顯不可信之情況，依上
    開規定，自得為本案之證據。
三、又除顯有不可信之情況外，從事業務之人於業務上或通常業
    務過程所須製作之紀錄文書、證明文書，得為證據，刑事訴
    訟法第159條之4第2 款定有明文。本件長庚紀念醫院出具之
    乙○○之診斷證明書，係從事醫療業務之人於業務上所製作
    之證明文書，且該診斷證明書係就乙○○就醫時之受傷狀況
    所為之紀錄，並無顯無不可信之情況，應認具有證據能力。
四、另被告固爭執台灣省台北縣區車輛行車事故鑑定委員會北縣
    鑑字第970039-1號鑑定意見書、臺灣省車輛行車事故覆議鑑
    定委員會97年6月16日覆議字第0976202206 號函覆之覆議意
    見之證據能力。然查，上開鑑定意見書本質上雖係鑑定人員
    於審判外之書面陳述，然此係上開二委員會於本案偵查時，
    受檢察官之囑託而所為之鑑定書面報告，是屬刑事訴訴法第
    159條第1項「被告以外之人於審判外之言詞或書面陳述，除
    法律有規定者外，不得作為證據。」，所稱「法律有規定者
    」之例外情形，此因「鑑定之經過及其結果，應命鑑定人以
    言詞或『書面』報告」，同法第206條第1項亦規定甚明，是
    鑑定人以書面為鑑定報告提出於法院，依刑事訴訟法第159
    條第1項立法理由及同法第206條第1 項規定，即具有證據能
    力。至於被告抗辯該鑑定意見書所根據之事實並不正確云云
    ，此係該鑑定意見書證明力之問題，而與證據能力無涉。
五、至卷附事故現場照片數幀，均係機械錄取之影像，並非供述
    證據，自無傳聞證據法則之適用，惟並非公務員違法取得，
    亦具有證據能力，併此敘明。
貳、實體事項
一、訊據被告固坦承於前揭時、地有駕駛車號為T3-1639 自小客
    車，沿臺北縣貢寮鄉台2 丙線由福隆往貢寮方向行駛，並於
    行經台2 丙線28.3公里的路口處，看見告訴人乙○○騎乘機
    車超速自對向車道失控滑倒，乙○○並因而撞擊到伊自小客
    車之下方，惟矢口否認對系爭車禍之發生有何過失，辯稱：
    事發時，係乙○○騎乘機車越過雙黃線衝向伊的車道，伊為
    了閃避乙○○才向左閃，伊見到乙○○摔倒時，立即緊急煞
    車並靜止在自己的車道上，伊當時係準備要左轉，並未搶先
    左轉而肇禍云云，經查：
 (一) 被告於前揭時、地駕駛車號為T3-1639 自小客車，經過系爭
    肇事路口時，適有對向車道之告訴人乙○○騎乘車號170-FA
    F 重型機車迎面而來，告訴人因緊急煞車失控滑倒，並撞擊
    到被告所駕自用小客車車頭下方，因而受有頭部外傷合併前
    額血腫及上唇撕裂傷、雙肩擦傷、左股骨頭骨折及移為、左
    側脛骨、腓股骨折之傷害等情，除具告訴人指訴綦詳外，尚
    有道路交通事故現場圖、道路交通事故調查報告表(一)、(二)及
    長庚紀念醫院96年11月20日診斷證明書1 紙（見96年度偵字
    第11頁至第14頁、第18頁）附卷可稽，堪信為真。
 (二) 被告固否認其有過失，以前詞置辯，惟查：證人甲○○於偵
    查中具結證稱：案發當日，伊騎乘機車行進在乙○○的前方
    ，乙○○距離伊有2至3個車身距離，伊行經系爭路口時，看
    到被告的車頭已經左轉到伊的車道上，佔據約一半車道的空
    間，所以伊就騎到被告的車道上，並從被告車身的右邊閃過
    去，閃過去後，伊在路旁停車，並回頭查看乙○○的狀況，
    發現乙○○的機車倒地等語（見97年7月22日偵訊筆錄）；
    復於本院審理時具結證稱：案發時，伊騎到約距系爭路口10
    公尺處，看見被告的自小客車的車頭已經越過雙黃線，佔到
    伊的車道，伊的車道寬度僅剩3分之1，伊判斷被告應該會繼
    續左轉，所以伊就往左閃並行駛到被告的車道上，而因伊閃
    避的很驚險，所以伊才會閃過被告之後，停車查看，確認乙○○有無閃過被告的車等語（見本院97年12月17日審理筆錄
    ），核與證人即告訴人乙○○具結證稱：當日，證人甲○○
    騎乘機車在其左前方行駛，伊前方並無其他車輛，快接近系
    爭路段時，伊看到前方有一輛車子（即被告所駕駛之T3-163
    9自小客車），該車輛車頭已經有左轉的趨勢，甲○○經過
    系爭路段時就往左側閃過去，並行駛到對向的車道，伊即往
    右閃避被告的車，並按煞車，之後，機車往左滑到安全島，
    人則往前滑行至該車的車底下，當時，該車已經越過雙黃線
    ，停在伊的車道上等語（見本院97年12月16日審理筆錄）大
    致相符，堪認被告所駕駛之車輛於事故發生時，已於系爭肇
    事路口越過雙黃線並左轉至對向車道無訛。被告固辯稱：事
    發時伊尚未左轉，僅係準備要左轉，伊因告訴人已經越過雙
    黃線到伊的車道，伊為了閃避告訴人，所以才往左偏，伊的
    車輛靜止時，車子正好在雙黃線上，車頭仍在自己的車道上
    云云，又據證人即被告所駕車輛附載之友人劉子萍、劉柯鈺
    於偵查中具結證稱：案發時，前方有2 輛機車騎過來，騎到
    彼等的車道，第1台車從被告車子的右方通過，第2台在彼等
    之前方跌倒，被告就緊急煞車，車還停留在自己的車道上等
    語（見97年5月8日偵訊筆錄），惟由卷附道路交通事故現場
    圖（見96年度偵字第6286號卷第12頁）以觀，告訴人乙○○
    所騎乘車輛之滑擦痕之始點係在自己的車道上，非如被告及
    證人劉子萍、劉柯鈺所言，告訴人係行駛於被告的車道上，
    而當時天候晴，視距良好，路面乾燥，並無缺陷或障礙物，
    有附卷道路交通事故調查報告表(一)附卷可憑，衡以常情，若
    非被告於系爭肇事路口已搶先左轉，致使告訴人乙○○前方
    駕駛人甲○○的車道縮減，甲○○大可行駛於自己車道上，
    當無必要跨越雙黃線左閃至被告車道行駛，告訴人乙○○亦
    無必要為閃避被告駕駛之車輛而緊急煞車，反致失控滑倒，
    是被告辯稱伊當時所駕車輛尚未進入對向車道，就車禍發生
    並無過失乙節，並不可採。
 (三) 又卷附之照片（96年度偵字第6286號第24頁上方）固呈現被
    告車輛在靜止時，處於直行未左轉之狀態，惟證人甲○○於
    本院審理中具結證稱：卷附照片之拍攝係於車輛移動後所攝
    ，與實際情況不符，原本被告所駕車輛的車頭已經越過雙黃
    線侵入對向車道等語（見本院97年12月19日審理筆錄），而
    被告亦自承：事故發生後，告訴人的車友有將車輛抬高往後
    推，以救護告訴人，所拍攝之照片係移動過後之情形，是以
    ，未能以照片內所示被告車輛未偏左，即逕認被告於事故發
    生時，尚未於系爭肇事路口左轉，而為有利於被告之認定。
 (四) 再被告辯稱：證人甲○○並非當日騎乘機車駛於告訴人乙○○前方之駕駛人，事故發生時，伊與該名駕駛人有聊天，該
    駕駛人表示伊與乙○○並非朋友，是在咖啡廳遇到，就一起
    騎2部車過來云云，然查：本件事故係發生於96年9月2 日，
    被告於甲○○於偵查中以證人身分作證時，並未表示甲○○
    非駛於告訴人乙○○前方之駕駛人，而證人甲○○於偵查及
    本院審理中皆具結證述本件事故發生情形，並指證歷歷，其
    證述前後大致相符，並無矛盾或違背常情之處，若甲○○並
    非在場親聞事故發生經過之人，怎會干冒偽證之重罪而僅為
    入被告於過失傷害之輕罪，且被告與駛於告訴人乙○○前方
    車輛之駕駛人僅有一面之緣，是否仍能清楚記憶該駕駛人之
    面貌亦非無疑，此外，被告復無法提出證據佐證其供述，是
    其所辯，並不可採。
 (五) 又「汽車行駛至交岔路口，轉彎車應讓直行車先行」、「汽
    車行駛時，駕駛人應注意車前狀況，並隨時採取必要之安全
    措施」，道路交通安全規則第102條第1項第7 款、第93條第
    1項第1款分別定有明文，被告於行經系爭肇事路口時，搶先
    左轉影響對向車道行駛，已如前述，而事故當時，天候晴，
    視距良好，路面乾燥，並無缺陷或障礙物，亦無不能注意之
    情事，被告卻疏未注意上情，搶先左轉，致告訴人乙○○煞
    車失控滑倒致受有頭部外傷合併前額血腫及上唇撕裂傷、雙
    肩擦傷、左股骨頭骨折及移位、左側脛骨、腓股骨折等傷害
    ，堪認被告就本件事故之發生具有過失，而台灣省台北縣區
    車輛行車事故鑑定委員會北縣鑑字第970039-1號鑑定意見書
    、臺灣省車輛行車事故覆議鑑定委員會97年6月16日覆議字
    第0976202206號函覆之覆議意見（見97年度調偵字65號第23
    頁、第24頁、第45頁）亦同此認定，是告訴人乙○○所受前
    開傷害既係此次車禍所造成，被告之過失行為與告訴人乙○○所受傷害間，自有相當因果關係存在。從而，被告過失傷
    害乙○○之犯行，堪予認定。至告訴人乙○○就本件車禍之
    發生雖亦有超速之過失，前開鑑定意見及覆議意見亦同此認
    定，然告訴人縱與有過失，亦不影響被告過失傷害罪之成立
    ，是被告犯過失傷害罪之罪證明確，應依法論科。另被告請
    求傳訊本件事故發生時，其車道後方之車輛駕駛人，以證明
    事故發生經過乙節，惟被告迄至本院言詞辯論終結時，均未
    提出該名駕駛人之年籍資料，為其證據調查之聲請尚非合法
    ，應予駁回，併予敘明。
二、核被告所為，係犯刑法第284 條第1 項前段之過失傷害罪。
    被告於肇事後，在警方前往處理，未發覺犯罪嫌疑人前，向
    警方承認為肇事人，自首而接受裁判，此有台北縣政府警察
    局瑞芳分局道路交通事故肇事人自首情形紀錄表1份（96年
    度偵字第6286號卷第16頁）附卷可查，被告對於未發覺之罪
    自首而接受裁判，應依刑法第62條前段規定，減輕其刑。原
    審審酌被告之過失情節，告訴人與有過失及所受傷害之程度
    、被告迄未賠償告訴人之損害，併被告犯後之態度等一切情
    狀，量處被告拘役40日，如易科罰金，以新臺幣1,000 元折
    算1 日，其認事用法並無違誤，量刑亦屬恰當，應予維持，
    被告上訴指摘原審簡易判決不當，為無理由，應予駁回。
據上論斷，應依刑事訴訟法第455條之1第1項、第3項、第368條
，判決如主文。
本案經檢察官張志明到庭執行職務。
中    華    民    國    97    年    12    月    31    日
                  交通法庭審判長法  官  齊  潔
                                法  官  王慧惠
                                法  官  周霙蘭
以上正本證明與原本無異。
本件不得上訴。
中    華    民    國    97    年    12    月    31    日
                                書記官  呂明龍


司法院資訊處製作；財團法人民間司法改革基金會備份。
